【裁判字號】    88,訴,194
【裁判日期】    890505
【裁判案由】    強盜
【裁判全文】
臺灣基隆地方法院刑事判決                          八十八年度訴字第一九四號
    公  訴  人  臺灣基隆地方法院檢察署檢察官
    被      告  丙○○
                甲○○
    右二人共同
    選任辯護人  朱正剛律師
                汪倩英律師
右列被告因強盜案件，經檢察官提起公訴 (八十七年度偵字第三九八五號)，本院判
決如左：
    主  文
丙○○、甲○○均無罪。
    理  由
一、公訴意旨略以：被告丙○○因將其所承包之台北市○○○路○段二五三Ａ標捷運
    基礎工程中之地下道連續壁工程轉包給戊○○承作，工程完工後，尚積欠戊○○
    新台幣（下同）六百餘萬元之工程款仍未清償，而戊○○又催討甚急。丙○○竟
    意圖為自己不法之利益，教唆甲○○、綽號「小李」及另二名年籍、姓名不詳之
    成年男子出面逼迫戊○○放棄對於丙○○之債權。甲○○遂與小李及該二名男子
    共四人，共同基於意圖為丙○○不法利益之犯意聯絡，先由甲○○打電話與戊○○約定，於民國八十七年七月二十三日，在設於基隆市○○街二八七號三樓之「
    盛宣企業有限公司」（下稱盛宣公司）事務所見面，協商如何處理該筆債務。戊○○遂於約定當日上午十時許，偕其弟丁○○至上址，二人甫進門，丁○○即遭
    「小李」持疑似手槍之物抵住腹部，甲○○並對「小李」等三人稱：這件事交給
    你們處理等語，隨即走至陽台。該三人即動手毆打戊○○與丁○○，「小李」並
    以疑似手槍之物抵住戊○○脖子，強迫戊○○寫拋棄對丙○○之所有債權之切結
    書，致使戊○○不能抗拒而書寫切結書，使丙○○取得債務消滅之不法利益。該
    三名男子並強行取走戊○○、丁○○身上之身分證等證件，交由甲○○影印後，
    始讓戊○○、黃柄耀離去，因認被告丙○○、甲○○二人涉有刑法第三百二十八
    條第二項之強盜得利罪嫌。
二、按犯罪事實應依證據認定之，無證據不得推定其犯罪事實；又不能證明被告犯罪
    者，應諭知無罪之判決，刑事訴訟法第一百五十四條、第三百零一條第一項分別
    定有明文。另被告之自白，須非出於強暴、脅迫、利誘、詐欺、違法羈押或其他
    不正方法，且與事實相符，始得採為證據，此觀同法第一百五十六條第一項之規
    定自明。如果被告之自白，係出於不正方法，並非自由陳述，即其取得自白之程
    序，已非適法，則不問自白內容是否確與事實相符，因其非適法之證據，即不能
    採為判決之基礎（最高法院八十三年台上字第一一五八號判決參照）。次按告訴
    人之告訴，係以使被告受刑事訴追為目的，是其陳述是否與事實相符，仍應調查
    其他證據以資審認（最高法院五十二年台上字第一三００號判例參照）。而事實
    之認定，應憑證據，如未能發現相當證據，或證據不足以證明，自不能以推測或
    擬制之方法，以為裁判之基礎（最高法院四十年台上字第八六號判例參照）。又
    認定不利於被告之事實，須依積極證據，苟積極證據不足以為不利於被告事實之
    認定時，即應為有利於被告之認定，更不必有何有利之證據（最高法院三十年上
    字第八一六號判例參照）。再按以測謊器以紀錄受測者在回答問題的生理狀態諸
    如血壓、脈搏和呼吸等狀況來判斷受測者是否說謊，其結果因施測者之施問技巧
    及受測者個人之身體狀況、個性及情緒易否激動而受影響，其正確性並非百分之
    百，故測謊鑑定結果，雖非無證據能力，仍不能據為認定被告犯罪之積極、直接
    證據。
三、訊據被告丙○○、甲○○堅決否認有何強盜犯行，被告丙○○辯稱：伊與告訴人
    戊○○、黃柄耀之間，並無任何債權債務關係存在，沒有理由教唆甲○○等人強
    迫戊○○不得追償債權，對於戊○○指述情形毫不知情等語。被告甲○○則辯稱
    ：伊不認識「小李」等三人，沒有強迫戊○○兄弟寫下拋棄債權之切結書，其在
    警訊時所作之自白，非在自由意志下所為，其陳述之內容並非事實等語。本件公
    訴意旨認被告丙○○、甲○○二人涉有強盜罪嫌，無非以戊○○、黃柄耀之指述
    及被告甲○○於警訊時之供詞為其論據。經查：
    （一）被告甲○○雖於警訊時自白，供稱受被告丙○○教唆，邀約戊○○於八十
          七年七月二十三日至盛宣公司事務所，於戊○○兄弟二人抵達時，由「小
          李」等三人強迫戊○○寫下拋棄債權切結書等語，惟於偵查及審理時則表
          示其在警訊時之自白，非在自由意志之下所為，係因告訴人偕同台北市政
          府警察局信義分局五分埔派出所員警，非法至盛宣公司事務所搜索，並強
          迫伊前往派出所在脅迫之下製作筆錄等情。查告訴人戊○○自稱於八十七
          年七月二十三日上午十一時許離去盛宣公司事務所，當日曾向五分埔派出
          所報案，並偕同該所員警前往該事務所，因現場無人而返回。然戊○○之
          訊問筆錄係於同年月二十四日下午二時製作，丁○○之訊問筆錄更在同日
          晚間八時製作，何以告訴人報案當天未製作筆錄，此與常情已有不符。再
          者，戊○○於八十八年六月十日本院審理時陳稱，案發當日曾以電話向「
          一一九」報案，其後才經告知，轉向住所所在地之五分埔派出所報案。此
          亦不合常理，蓋刑事案件應向「一一０」報案，此為一般人所熟知。又黃
          進生於警訊、偵查中指稱曾遭「小李」等人以槍柄及拳頭毆打頭部等處，
          並於八十八年六月十日本院訊問有無驗傷時表示，警察說強盜罪比傷害罪
          重，告訴伊不必驗傷，此為證人即台北市政府警察局信義分局五分埔派出
          所警員楊正宏到庭作證時所否認。依理被害人如受有傷害，必然會前往醫
          院驗傷，以為受害之證明，警員於被害人報案時，不可能告知被害人無庸
          驗傷，是告訴人此部分之指述，應亦非真實。另戊○○於八十八年六月十
          日本院訊問時陳稱，伊於事發後，曾去盛宣公司事務所斜對面之檳榔攤詢
          問，該檳榔攤業者曾向其表示，甲○○有交代檳榔攤之人不要在十點多去
          事務所，因有事要處理云云。本院於八十八年九月十四日前往現場勘驗結
          果，現場周圍並無告訴人所指之檳榔攤，有勘驗筆錄一份在卷可稽，況依
          常理被告應無可能事先告知無關之人於特定時點勿去事務所，而自曝其犯
          行，足見告訴人之指訴有諸多瑕疵，難以信為真實。
    （二) 被告甲○○另辯稱告訴人於八十七年七月二十四日，偕同員警未持搜索票
          ，前往前開盛宣公司事務所搜索，並強迫甲○○隨同至派出所接受訊問，
          有證人即甲○○之同事乙○○在場目睹等語。證人乙○○雖經本院多次傳
          計未能到庭作證，然查：台北市政府警察局信義分局五分埔派出所員警於
          八十七年七月二十四日，偕同告訴人戊○○前往基隆市○○街二八七號三
          樓搜索時，未持搜索票，亦未以傳票、通知書或拘票合法傳訊、拘提被告
          甲○○，甚且員警係搭乘戊○○私人所有之向用小客車前往，此為證人楊
          正宏於八十九年四月五日到庭證實無誤。如依告訴人之陳述，其於案發當
          日業已報案，派出所員警於次日前往現場，應有充分時間依法取得搜索票
          及傳喚或通知被告到場，俾能在現場搜索本案相關之證據。信義分局五分
          埔派出所員警未依正當程序傳喚或通知被告到場而訊問，是其取得被告自
          向之程序，已非適法，不問自白之內容是否確與事實相符，因其非適法之
          證據，本院自無從採為判決之基礎。
     (三) 被告甲○○、丙○○經法務部調查局測謊鑑定結果，雖均呈情緒波動反應
          ，認應係說謊，然以測謊器以紀錄受測者在回答問題的生理狀態諸如血壓
          、脈搏和呼吸等狀況來判斷受測者是否說謊，其結果因施測者之施問技巧
          及受測者個月之身體狀況、個性及情緒易否激動而受影響，其正確性並非
          百分之百，故測謊鑑定結果，雖非無證據能力，仍不能據為認定被告犯罪
          之積極、直接證據。本件告訴人之告訴，有甚多瑕疵，難以採信，自不能
          僅憑測謊鑑定結果，據以作為認定被告二人犯罪之唯一證據。
四、綜據上述，既不能證明被告二人有何強盜之事實，此外，復查無其他積極證據足
    資證明被告有公訴人所指之前開犯行，揆諸首揭說明，自應為被告無罪之諭知。
據上論斷，應依刑事訴訟法第三百零一條第一項，判決如主文。
本案經檢察官蔡和憲到庭執行職務。
中    華    民    國      八十九      年      五      月      五        日
                              臺灣基隆地方法院刑事第二庭
                                      法  官  陳  培  仁
右正本證明與原本無異。
對於本件判決如有不服，應於收受送達後十日內，向本院提出上訴書狀，上訴於臺灣
高等法院，並按他造當事人之人數附具繕本。
                                      書記官  張  堅  國
中    華    民    國      八十九      年      五      月      十七      日


司法院資訊處製作；財團法人民間司法改革基金會備份。
